臺灣臺中地方法院民事判決　　　　　　　99年度訴字第2806號
原　　　告　曾柔綺
被　　　告　康博堯
上列被告因傷害等案件，經原告提起刑事附帶民事訴訟請求損害
賠償事件（99年度附民字第392 號），由本院刑事庭裁定移送民
事庭，關於原告請求被告賠償精神上損害新臺幣55萬元部分，本
院於民國100 年1 月10日言詞辯論終結，判決如下：
    主    文
被告應給付原告新臺幣貳拾萬元，及自民國九十九年十一月三日
起至清償日止，按年息百分之五計算之利息。
原告其餘之訴駁回
本判決原告勝訴部分得假執行；但被告如以新臺幣貳拾萬元為原
告預供擔保，得免為假執行。
原告其餘假執行之聲請駁回。
    事實及理由
壹、程序事項：
    按訴狀送達後，原告不得將原訴變更或追加他訴，但擴張或
    減縮應受判決事項之聲明者，不在此限，民事訴訟法第255
    條第1 項第3 款定有明文。本件原告於起訴時，原係聲明求
    為「被告應賠償原告新臺幣（下同）80萬元，並自起訴狀繕
    本送達翌日即民國99年6 月25日起至清償日止，按年息6 ％
    計算之利息」之判決，起訴之事實理由雖提及被告傷害、恐
    嚇原告（即本院99年度易字第1849號刑事判決之犯罪事實）
    應負損害賠償責任，及原告先前代被告清償債務，被告應予
    返還，但未陳明向被告主張損害賠償及代償債務之金額各多
    少；嗣於訴狀送達後，於100 年1 月10日言詞辯論期日，原
    告當庭以言詞補充陳述：上開聲明請求之80萬元，其中50萬
    元為清償債務部分、其餘30萬元為精神上損害賠償，並將利
    息減縮為「自99年11月3 日起至清償日止，按年息5 ％計算
    之利息」，之後於當日庭期又更正聲明為「被告應給付原告
    80萬元（其中25萬元為清償債務部分、其餘55萬元為精神上
    損害賠償）及自99年11月3 日起至清償日止，按年息5 ％計
    算之利息」（參本院卷第26頁之筆錄第1-2 頁），關於原告
    請求損害賠償55萬元及自99年11月3 日起至清償日止，按年
    息5 ％計算之利息部分，核係未變更訴訟標的下所為減縮及
    擴張應受判決事項之聲明，依首揭規定，應予准許。至於原
    告另請求被告返還代為清償債務25萬元及法定遲延利息部分
    ，起訴不合程式，另由本院以裁定駁回之，先此敘明。
貳、實體事項：
一、原告起訴主張：
（一）兩造原為男女朋友，原告因與被告個性不合，被告又多次
      對原告動手，並恐嚇原告若與其分手，就要把被告在原告
      家未經原告同意而拿走之相機內兩造之親密照片張貼上網
      及列印發放至學校及住家。原告只要不順被告之意，被告
      就打罵原告，甚至表示要對原告母親製造車禍，讓原告後
      悔與被告分手，原告已給過被告多次機會，長以來一直過
      著這種生活，一直壓抑，終於撐不下去，遂於99年4 月5
      日鼓起勇氣，向被告提出分手，並向被告要回原告之相機
      ，被告雖答應原告之要求，但要原告在「和風汽車旅館」
      等待被告回家拿相機，詎被告非但未歸還原告相機，反而
      拿出手槍，以槍托敲打原告之身體及手臂、以手掐住原告
      之脖子，欲致原告於死地，經原告跪地磕頭哀求並佯裝答
      應被告繼續交往後，被告遂與原告返回原告家中，原告趁
      下樓燒金紙時趕快報警。但原告仍不願被告留下案底，故
      於偵查庭中主動提出若被告願意將相機歸還、簽立切結書
      保證不外流任何一張照片，並將原告替其償還之6 、70萬
      元返還原告，不再騷擾原告及家人，則原告願意撤銷告訴
      ，惟被告不僅毫無誠意，還繼續恐嚇原告：「你要玩我陪
      你玩，反而你又告不贏我，大家來試試看，走著瞧。」等
      語，致原告迄今和家人仍過著提心吊膽的日子，出門總是
      東看西看是否有可疑的人，還要與原告母親互相電話聯絡
      確認上下班是否平安，原告的姊姊還因而憂鬱症發作而自
      殺，被告帶給原告之恐懼至今原告仍難以忘懷，只要被告
      打電話或傳訊息給原告，原告就會害怕到崩潰、大哭，每
      天幾乎都要吃安眠藥才有辦法入睡，多次在睡夢中驚醒，
      不敢獨自一人睡覺，原告及家人都因此而變得神經質，令
      原告好自責、痛苦。為此，爰依侵權行為之法律關係請求
      被告賠償原告之精神上損害55萬元。
（二）並聲明：
  １、被告應給付原告55萬元，及自起訴狀繕本送達之翌日即99
      年11月3 日起至清償日止，按年利率5 ％計算之利息。
  ２、原告願供擔保，請准宣告假執行。
二、被告答辯略以：
（一）原告請求之精神慰撫金金額太高。
（二）並聲明：
  １、原告之訴及假執行之聲請均駁回。
  ２、如受不利判決，願供擔保請准宣告免為假執行。
三、得心證之理由：
（一）原告主張之事實，為被告所不爭執，復經本院99年度易字
      第1849號刑事案件審認詳確，並就被告所犯傷害罪及恐嚇
      危害安全罪分別判處有期徒刑2 月、拘役50日，如易科罰
      金，均以1,000 元折算1 日確定，有該刑事判決附卷可稽
      ，復經本院依職權調取該刑事案卷可資參佐，原告此部分
      之主張堪信實在。且被告係持不具殺傷力之空氣槍敲擊原
      告手臂，並以手掐住原告頸部，致原告受有前頸部紅斑、
      左頸部紅斑、右上臂瘀青腫等傷害；其恐嚇危害安全內容
      ，則係恫嚇原告：若不繼續交往，要立刻將其載至山上禁
      閉3 天，並要將存於相機中之2 人親密照片公佈於眾等語
      ，有上開刑事判決及刑事案卷可憑。可知被告之傷害行為
      ，確已侵害原告之身體法益，而被告之上開恐嚇言行，事
      涉原告之人身自由及與被告間之親密照片會否遭被告散布
      ，依一般社會通念，則足使身為女性之原告心生畏怖恐懼
      ，顯然侵害原告免於被恐嚇之自由，此亦為前開刑事判決
      所明確認定，復查無其他變態事實得認原告可獨例外。準
      此，原告主張因被告之傷害及恐嚇危害安全犯行，而受有
      精神上之損害，為有理由。
（二）按因故意或過失，不法侵害他人之權利者，負損害賠償責
      任。不法侵害他人之身體、健康、名譽、自由、信用、隱
      私、貞操，或不法侵害其他人格法益而情節重大者，被害
      人雖非財產上之損害，亦得請求賠償相當之金額。民法第
      184 條第1 項前段、第195 條第1 項前段分別定有明文。
      又按慰撫金之賠償須以人格權遭遇侵害，使精神上受有痛
      苦為必要，其核給之標準與財產上損害之計算不同，然非
      不可斟酌雙方身分、資力與加害程度，及其他各種情形核
      定相當之數額，最高法院51年台上字第223 號判例參照。
      查：
  １、本件被告以不具殺傷力之空氣槍敲擊原告之手臂，並以手
      掐住原告頸部，致原告受有前揭傷害，另以加害自由、名
      譽之事，恐嚇原告，使原告心生畏懼，致生危害於原告之
      安全，分別使原告之身體、自由、名譽等權利受有損害，
      並經本院99年度易字第1849刑事案件將被告判處罪刑確定
      ，業已審認如前，足見被告侵害原告身體、自由、名譽之
      情節重大，揆諸前揭說明，原告本於侵權行為之法律關係
      ，請求被告賠償精神上之損害，於法有據。
  ２、本院審酌原告目前仍就讀於科技大學，名下無財產等情，
      業據原告陳明在卷，復有卷附之稅務電子閘門財產所得調
      件明細表及原告提出之學生證影本資料（詳本院卷第18、
      24頁）可佐；被告則係高中畢業，原在服替代役，名下查
      無任何財產，且目前在臺灣臺中監獄臺中分監執行中等情
      ，亦有上開刑事案卷、臺灣高等法院被告前案紀錄表及本
      院稅務電子閘門財產所得調件明細表存卷可按（詳本院卷
      第7-8 、20頁），並斟酌兩造原係男女朋友，雖因故分手
      ，但被告未能顧念前緣，恣意以散布2 人親密照片要脅，
      又以傷害方式相害，不法侵害原告權利之加害行為態樣、
      侵害情節可議，造成原告身心受創，迄今仍終日惶惶，受
      有相當之精神痛苦等一切情狀，認原告請求被告給付原告
      精神上損害賠償合計55萬元，尚嫌過高，關於被告傷害及
      恐嚇危害安全部分，應分別核減為10萬元、10萬元，合計
      20萬元，方屬公允，逾此數額以外之請求，為無理由。
  ３、按給付有確定期限者，債務人自期限屆滿時起，負遲延責
      任。給付無確定期限者，債務人於債權人得請求給付時，
      經其催告而未為給付，自受催告時起，負遲延責任。其經
      債權人起訴而送達訴狀，或依督促程序送達支付命令，或
      為其他相類之行為者，與催告有同一之效力。為民法第22
      9 條第1 項、第2 項所明定。又遲延之債務，以支付金錢
      為標的者，債權人得請求依法定利率計算之遲延利息。但
      約定利息較高者，仍從其約定利率；而應付利息之債務，
      其利率未經約定，亦無法律可據者，週年利率為5 ％，民
      法第233 條第1 項、第203 條亦有明文。本件原告依侵權
      行為之規定，請求被告賠償損害，核屬未定期限之給付，
      既經原告起訴而於99年11月2 日送達刑事附帶民事訴訟起
      訴狀繕本（附於本院99年度附民字第392 號案卷內），被
      告迄未給付，應負遲延責任。則原告請求自起訴狀繕本送
      達被告翌日起即99年11月3 日起至清償日止，按年息5 ％
      計算之法定遲延利息，核無不合。
  ４、綜上所述，原告依侵權行為之法律關係，請求被告給付20
      萬元，及自刑事附帶民事訴訟起訴狀繕本送達翌日即99年
      11月3 日起至清償日止，按年息5 ％計算之利息，為有理
      由，應予准許；超過上開應准許之部分，非屬正當，應予
      駁回。
四、本件原告勝訴部分，為所命給付金額未逾50萬元之判決，爰
    依職權宣告假執行。原告就此部分所為供擔保假執行之聲請
    ，僅在促使本院發動職權，自無庸另為准駁之裁判。被告就
    此部分陳明願供擔保聲請宣告免為假執行，於法並無不合，
    爰酌定相當擔保金額准許之。至於原告敗訴部分，其假執行
    之聲請因失所附麗，應併予駁回。
五、本件事證已臻明確，兩造其餘攻擊、防禦方法及所提出之各
    項證據資料，核與判決結果不生影響，爰不逐一論述，附此
    敘明。
六、本件原告提起刑事附帶民事訴訟，而由本院刑事庭依刑事訴
    訟法第504 條第1 項規定，裁定移送前來，關於請求被告賠
    償精神上損害55萬元部分，依同條第2 項規定免繳納裁判費
    ，其於本院審理期間，亦未滋生其他訴訟必要費用，並無訴
    訟費用負擔問題，附予敘明。
七、結論：本件原告之訴為一部有理由，一部無理由，依民事訴
    訟法第389 條第1 項第5 款、第392條第2項，判決如主文。
中    華    民    國    100   年    1     月    31    日
                  民事第一庭    法  官  莊嘉蕙
正本係照原本作成。
如對本判決上訴，須於判決送達後20日內向本院提出上訴狀（須
附繕本）。如委任律師提起上訴者，應一併繳納上訴審裁判費。
中    華    民    國    100   年    1     月    31    日
                                書記官  吳詩琳